【裁判字號】    98,上訴,126
【裁判日期】    980415
【裁判案由】    強盜等
【裁判全文】
臺灣高等法院刑事判決                 98年度上訴字第126號
上  訴  人  臺灣士林地方法院檢察署檢察官
上  訴  人
即  被  告  丁○○
            己○○
上二人共同
指定辯護人  本院公設辯護人甲○○
上  訴  人
即  被  告  庚○○
                      號3樓
                    (
上  訴  人  乙○○（即被告庚○○之配偶）
選任辯護人  陳金泉律師
            葛百鈴律師
            李瑞敏律師
被      告  丙○○
                      巷11弄10號1樓
選任辯護人  王淑琍律師
上列上訴人因被告強盜等案件，不服臺灣士林地方法院97年度訴
字第522、636號，中華民國97年11月7日第一審判決（起訴案號
：臺灣士林地方法院檢察署97年度偵字第4066號），提起上訴，
本院判決如下：
    主  文
上訴駁回。
    事  實
一、庚○○曾因違反毒品危害防制條例案件，經臺灣臺北地方法
    院於民國92年8 月29日以92年度簡字第3109號判決判處有期
    徒刑3 月確定，於92年10月21日易科罰金執行完畢。
二、庚○○仍不知悔改，因得知友人辛○○所經營之「通義汽車
    商行」（設臺北縣汐止市○○路○ 段156 之2 號，下稱「通
    義車行」），於每星期一均有大筆資金，乃萌生強盜犯意，
    惟因恐遭辛○○認出，遂與友人丁○○連繫，俟丁○○於97
    年1 月16日下午2 時30分許，與不知情之友人詹鎮鴻（綽號
    「阿胖」）至臺北縣汐止市○○路某處房屋與庚○○見面時
    ，庚○○即向丁○○說明如何趁通義車行現金較多之時間，
    進入車行內強盜辛○○財物之計畫，其間並由在場之庚○○
    友人丙○○當場繪製車行附近之地形圖及車行內擺設圖，惟
    丁○○聽聞該計畫後，認為風險太大，當場向庚○○表示需
    要時間考慮而未予同意，渠等遂未達成強盜之犯意聯絡。
三、嗣於97年1月21日前之某日，丁○○在友人戊○○（經原審
    判刑後，已撤回上訴確定）位在新竹縣（原審誤為桃園縣）
    新豐鄉住處喝酒時，因戊○○提起缺錢花用，丁○○憶及前
    開強盜計畫遂告知戊○○，戊○○當場表示有意參與，丁○○乃再以電話聯絡庚○○，確認欲實施前開強盜計畫，再由
    戊○○邀集友人己○○共同參與後，遂於同年月21日由己○○駕車載丁○○、戊○○共同北上至台北縣汐止市與庚○○
    會合，欲前往勘查車行情況，途中並由戊○○在新竹縣新豐
    鄉某五金店購得可供綑綁被害人之集線帶及作案用手套等工
    具。嗣渠等抵達汐止交流道與庚○○會合並商討犯案事宜後
    ，渠等合意當日即實施強盜犯行，乃先共同前往通義車行附
    近勘查環境及路線，庚○○並提供其所購得可供兇器使用，
    足以對人之生命、身體產生危害之西瓜刀3把予丁○○、戊○○及己○○等3人作為犯案工具後，先由庚○○先前往確
    認車行內情況及犯案時機，丁○○、戊○○及己○○則在通
    義車行附近之某處空地等候通知，惟尚未著手強盜前，即因
    庚○○告知該車行內除辛○○外尚有2至3人，且現金僅10幾
    萬，丁○○、戊○○均認風險太大，渠等乃放棄犯案，並議
    定於下週犯案。
四、嗣於97年1 月27日晚間，庚○○、丁○○2 人再度聯絡並謀
    議於翌日（即97年1 月28日）實施前開強盜計畫，丁○○乃
    通知戊○○參與，戊○○則再邀集己○○及友人張孝旭（成
    年現役軍人，業經國防部北部地方軍事法院判處罪刑）參與
    ，渠等5人遂共同意圖為自己不法之所有，而基於加重強盜
    之犯意聯絡，約定由被告庚○○負責探查車行內之情況及通
    報犯案時點，再由被告丁○○夥同其他共犯實施強盜，得手
    財物由庚○○取得一半，另一半由剩餘共犯朋分後，遂於97
    年1月28日上午某時，由己○○駕駛其父親所有之車號9926
    -FU號自用小客車，搭載丁○○、戊○○、張孝旭等人，並
    隨車攜帶先前購得之集線帶、手套及庚○○前於97年1 月21
    日所提供西瓜刀3把中之2把，以及丁○○所有可供兇器使用
    之西瓜刀1把等作案工具由新豐鄉出發北上，途中並先在湖
    口鄉街上換掛張孝旭於不詳時、地竊取之車牌（車號不詳，
    此部分竊盜犯行，未據提起公訴）。嗣於同日中午12 時至1
    時許抵達汐止交流道與庚○○會合後，即由丁○○、戊○○
    、己○○、張孝旭等人在通義車行附近之空地等候庚○○通
    知行兇時機，嗣於同日下午2時50分許，庚○○確認車行內
    均無訪客後，即以電話通知丁○○等4人，己○○遂將上開
    自小客車駛至該車行前，由丁○○、張孝旭、戊○○3人各
    持西瓜刀1把及事先備妥之集線帶、手套等物進入車行，己○○則在自小客車上等候接應。丁○○、戊○○及張孝旭進
    入車行後，張孝旭先喝令躺在沙發上之辛○○不准動，隨即
    由丁○○及張孝旭分持西瓜刀架住辛○○之脖子，同時將手
    套塞入辛○○口中，並將辛○○雙手以集線帶反綁（在反綁
    過程中，張孝旭不慎將辛○○之左手割傷，致辛○○受有左
    手撕裂傷之傷害，此部分所涉過失傷害犯行部分，未據告訴
    ），以此強暴方式，至使辛○○不能抗拒後，即命辛○○將
    錢財交出，並由戊○○在屋內翻找財物，因戊○○未能找到
    財物，乃改由戊○○持西瓜刀繼續架住辛○○，丁○○繼續
    翻找財物，進而在辦公桌抽屜內搜得辛○○所有之公事包1
    只，其內有辛○○之國民身分證、健保卡、基隆二信合作社
    存摺、富邦銀行存摺、支票印章、存摺印章、支票簿2本、
    信用卡、萬泰銀行現金卡、面額均為新臺幣（下同）15 萬
    元之板信商業銀行支票（票號：SM0000000號）、基隆市第
    一信用合作社八斗子分社支票（票號HK0000000號）、永豐
    銀行汐止分行支票（票號AA0000000號）各1張及現金18,000
    元等財物，張孝旭並另在辛○○身上搜得基隆第一信用合作
    社八斗子分社面額1萬元之支票1張（票號0000000號）及現
    金2,000元等財物。丁○○等人將前開公事包連同其內財物
    ，及在辛○○身上搜出之財物均強取得手後，乃由張孝旭、
    戊○○將辛○○關至儲藏室內，渠等3人隨即由己○○駕車
    接應逃逸，並於逃逸途中，將強盜取得之現金部分，由丁○○、戊○○、己○○等人朋分花用，至強盜所得支票部分，
    則由丁○○將其中之板信商業銀行（起訴書誤載為陽信商業
    銀行，應予更正）及基隆市第一信用合作社八斗子分社，面
    額各15萬元之支票各1張，持向不知情之范揚昇調得現金21
    萬元，至其餘財物則均丟棄，而上開板信商業銀行支票，之
    後輾轉為羅玉琪取得，並由其背書向第一商業銀行提示付款
    。嗣因辛○○報案，員警在案發現場扣得集線帶4組，並循
    前開支票之流向查獲丁○○涉案後，於97年3月17日上午10
    時許（起訴書誤載為3月13日，應予更正），在新竹縣新豐
    鄉青埔村青埔子7鄰111號丁○○住處將丁○○拘提到案，並
    持搜索票在丁○○所使用之8927-NT號自用小客車上查扣得
    前開作案用之丁○○所有西瓜刀1把及庚○○所有之西瓜刀2
    把（起訴書誤載為開山刀，應予更正；另1把庚○○所提供
    之西瓜刀則已丟棄），另於同日9時許，在新竹縣新豐鄉○○街58號戊○○住處，將戊○○拘提到案，始查獲上情。
五、案經臺北縣政府警察局汐止分局報告臺灣士林地方法院檢察
    署檢察官偵查起訴、追加起訴暨移送併辦。
    理  由
甲、有罪部分（即被告庚○○、丁○○、己○○部分）
壹、程序方面
一、按被告以外之人於偵查中向檢察官所為之陳述，除顯有不可
    信之情況外，得為證據，刑事訴訟法第159 條之1 第2 項定
    有明文，而其中所稱「顯有不可信」，係指陳述是否出於供
    述者之真意、有無違法取供情事之信用性而言，故應就偵查
    或調查筆錄製作之原因、過程及其功能等加以觀察其信用性
    ，據以判斷有無顯不可信之情形（最高法院94年度台上字第
    629 號判決意旨參照）。查本案被害人辛○○及被告己○○
    同案被告戊○○等人於偵查中以證人身分向檢察官所為之陳
    述（參見97年度偵字第4316號卷第30頁至第32頁、第21頁至
    第23頁、97年度偵字第4066號卷第47頁至第50頁），均係經
    具結後做成，且有全程錄音錄影，並經渠等於訊後核閱筆錄
    無訛而簽名，亦查無人情施壓、干擾或不當取證之情形，其
    中證人辛○○係以被害人之身分、證人戊○○、己○○均係
    以共犯身分經檢察官之傳訊而到庭作證，偵詢問題均有關渠
    等親身經歷之事，對於本案犯罪事實之釐清具有功能，揆諸
    前揭說明，證人辛○○、戊○○、己○○於偵查中之證述，
    自均得為證據。
二、又按證人羅玉琪、彭祥雨、范揚昇、辛○○等人於警詢之陳
    述（參見97年度他字第869 號卷第108 頁至第128 頁），雖
    係被告以外之人於審判外之陳述，然經檢察官於起訴書中引
    為證據使用，復經被告庚○○、丁○○、己○○之辯護人於
    原審97年5月15日準備程序中表示對該等供述證據之證據能
    力不予爭執（參見原審刑事卷一第71頁），且迄至言詞辯論
    終結前，當事人等均未就該等證據之證據能力聲明異議，且
    查證人羅玉琪、范揚昇、彭祥雨之前揭警詢供述，均係因曾
    持有本件被害人辛○○遭強盜之支票，乃以犯罪嫌疑人之身
    分接受司法警察偵詢做成，證人辛○○則係本案被害人，爰
    審酌渠等陳述經全程錄音，並於筆錄製作完成後，由渠等閱
    覽無訛而簽名在末，尚無違法不當取證或證明力明顯過低之
    瑕疵，堪認以之作為證據應屬適當，爰依刑事訴訟法第159
    條之5規定，認前開供述證據均例外有證據能力。
貳、實體方面
一、被告庚○○、丁○○、己○○等3人強盜犯行之認定：
(一)、訊據被告丁○○、己○○對於前揭與共同被告庚○○、同案
    被告戊○○及共犯張孝旭等人，共同基於強盜之犯意聯絡，
    由共同被告庚○○提供作案用之西瓜刀，並負責確認被害人
    辛○○所經營通義車行內之情況後，於前揭時間，由被告丁○○、同案被告戊○○及共犯張孝旭分持西瓜刀、集線帶及
    手套等兇器及工具進入通義車行內強盜被害人辛○○之財物
    得手後，再由被告己○○開車接應逃逸之強盜犯行，於原審
    審理中均坦承不諱（參見原審刑事卷一第19、69、148、235
    頁、原審刑事卷二第24、60頁）；被告庚○○則矢口否認有
    何共同加重強盜犯行，辯稱：伊係向被告丁○○提議前往通
    義車行以口頭方式對被害人辛○○恐嚇取財，因車行內有球
    棒，伊才交付西瓜刀予被告丁○○，供渠等於犯案時攜帶防
    身，案發當時伊並不在場，被告丁○○等人係自行臨時起意
    改為實施強盜犯行，此部分與伊無關云云。
(二)、經查：
  1.前揭犯罪事實欄二、所載事實，業經證人即被告丁○○於原
    審審理中結證詳確（參見原審刑事卷一第184頁），核與證
    人詹鎮鴻於原審審理中具結證稱：因丁○○向伊表示其當兵
    時之學長庚○○可提供賺錢的工作，伊當時無工作，遂與丁○○一起北上至汐止與庚○○會面，當時丁○○與庚○○一
    起討論工作的事情，之後有一名庚○○之友人進來，伊聽到
    他們3人講說要去車行，伊還看見該名庚○○之友人在畫圖
    ，因伊並未參與討論，與該3人有一段距離，且其等說話聲
    音很小聲，故伊聽不清楚談論及圖畫內容，離開上址後，伊
    由丁○○轉述，始得知庚○○表示有一個組頭每週一現金較
    多，可以去搶，伊當場曾勸告丁○○不要去搶等語（參見原
    審刑事卷一第191頁至第192頁）大致相符，並據證人庚○○
    於警詢及原審審理中供承：伊與丁○○認識很久，伊曾經跟
    丁○○提過辛○○的車行每週一現金出入很多，之後伊與丁○○討論有無賺錢的方法，伊便想到辛○○的車行等語（參
    見97年度偵字第5045號卷第3頁、原審刑事卷一第19頁）及
    其於原審以證人身分證稱：本案犯罪係由伊最先提議，伊最
    先找丁○○參與，時間約在97年1月15日、16日其中一天，
    伊以電話聯絡丁○○到汐止建成路的房子見面，當時丁○○
    跟一名友人一起前來，伊與丁○○談及本案，當時丁○○表
    示要考慮，並未馬上承諾等語明確在卷（參見原審刑事卷二
    第112頁至第115頁）。是以，此部分之事實，應甚明確，堪
    予認定。
  2.前揭犯罪事實欄三、所載事實，業據證人即被告丁○○、同
    案被告戊○○於原審審理中及證人即被告己○○於偵查中一
    致結證明確（參見原審刑事卷一第184頁至第187頁、第259
    頁至第261頁、第265頁、第268頁至第269頁、原審刑事卷二
    第26頁至第32頁，97年度偵字第4316號卷第22頁），復據被
    告庚○○於警詢及原審審理中供承：97年1月28日之一星期
    前，丁○○與另2名朋友曾駕車北上找伊，渠等在通義車行
    旁之空地碰面，伊交付3把西瓜刀予丁○○等語（參見97 年
    度偵字第5045號卷第3頁、原審刑事卷一第19頁）及於原審
    審理中證稱：「（問：97年1月21日下午，丁○○到台北，
    有無和你聯絡）有」、「（問：97年1月21日，被告丁○○
    等人上來作案地點附近後，你有先去現場看，並起打電話問
    丙○○後，為何當天決定不要做）因為從車行經過，看見外
    面停很多車。」等語在卷（參見原審刑事卷二第116頁、123
    頁），此部分之事實，亦甚明確，堪予認定。
  3.前揭犯罪事實欄四、所載被告庚○○、丁○○、己○○、同
    案被告戊○○等人共同強盜被害人辛○○之事實，業據被告
    丁○○、己○○、同案被告戊○○於原審審理中一致自白不
    諱，被告庚○○亦坦承案發當日係由伊負責通知其他被告動
    手乙情在卷（參見原審刑事卷一第20頁），渠等供述，與被
    告丁○○、同案被告戊○○於原審審理中以證人身份、被告
    己○○、同案被告戊○○於偵查中以證人身份及共犯張孝旭
    於原審審理中以證人身分證述渠等於97年1月28日實施本案
    強盜犯行之經過等情互核相符（參見97年度偵字第4316 號
    卷第21頁至第23頁、97年度偵字第4066號卷第47頁至第50頁
    、原審刑事卷一第236頁至第257頁），復與證人即被害人辛○○於警詢、偵查及原審審理中迭證被告丁○○、同案被告
    戊○○、共犯張孝旭等人於前揭時間，分持西瓜刀進入其所
    經營之通義車行後，伊遭其中2名被告以2把西瓜刀架住脖子
    、以集線帶反綁手部，及在口中塞入棉質手套，該2名被告
    要伊將錢財交出，另名被告則在辦公室內翻找財物，伊當時
    無法掙扎，且因手部被綁而無法交出財物，被告便從伊褲子
    口袋拿走一張1萬元支票及現金2千元，並將伊放在辦公室抽
    屜內的1只公事包（連同其內之現金約18,000元、身分證、
    健保卡、存摺2本、支票印章、空白支票簿、信用卡數張等
    物及面額各為15萬元之支票3紙）拿走，伊損失支票分別為
    15萬元之板信商業銀行支票（票號：SM 0000000號）、基隆
    市第一信用合作社支票（票號HK000000 0號）、永豐銀行汐
    止分行支票（票號AA0000000號）各1張，及基隆地第一信用
    合作社面額1萬元之支票1張（票號：0000000號），嗣被告
    等離去後，伊自行掙脫，並報警處理等被害情節相符（參見
    97年度他字第869號卷第108頁至第119頁、97年度偵字第431
    6號卷第30頁至第32頁、原審刑事卷一第153頁至第156頁、
    第160頁至第164頁），並據證人陳志建於原審證實於97年1
    月28日2時許，其曾經前往通義車行交付1張面額為1萬元之
    支票予辛○○乙情明確（參見原審刑事卷二第63頁至第64頁
    ）；而被告丁○○確於97年1月28日案發當日8時許，持前揭
    面額15萬元之板信商業銀行及基隆市第一信用合作社支票各
    1紙，向不知情之范揚升調得現金21萬元，而該板信商業銀
    行支票嗣輾轉經由不知情之彭祥雨取得後，交予其配偶羅玉
    琪持往提示等情，亦據證人范揚升、彭祥雨、羅玉琪於警詢
    中證述詳確（參見97年度他字第869號卷第120頁至第128頁
    ），並有該等面額15萬元之板信商業銀行及基隆市第一信用
    合作社支票原本各1紙扣案足憑。此外，並有員警於案發後
    在現場查獲之集線帶4組（搜索扣押筆錄誤載為4包）暨刑案
    現場照片（附於97年度偵字第6293號卷150頁至第160頁），
    及員警持原審法院搜索票於97年3月17日前往被告丁○○住
    處搜索時，在其所使用之8927 -NT號自用小客車上查獲之西
    瓜刀3把等犯罪工具扣案足憑。綜上各情，堪認被告丁○○
    、己○○之自白暨被告庚○○之前揭供述，與事實相符，堪
    予採信。至被告丁○○於員警初詢中一度否認犯行，且於偵
    查中曾供證其於犯案時並未持刀，僅負責在外把風，得手支
    票均由綽號「小次」之共犯張孝旭處理，員警在其住處扣得
    3把西瓜刀，其中1把係其自己防身之用，未持以犯案云云，
    同案被告戊○○於警詢中一度否認進入車行強盜，辯稱僅負
    責駕車，事後未分得贓款云云，並於97年4月24日偵查中證
    稱集線帶係車上原本就有、手套係家裡帶來云云，核與前揭
    其等在審判中供證情節及其他共犯暨被害人辛○○於審判中
    之一致證詞出入甚大，同案被告戊○○並於原審證實上開偵
    查中有關手套、集線帶如何取得之證詞部分，係其一時慌張
    所為不實陳述（參見原審刑事卷二第30頁），堪認被告丁○○、同案被告戊○○前開警詢、偵查中所為與審判中供證內
    容不符之處，應係犯後一度卸責或因一時記憶不清而為不實
    之詞，不足採憑，附此敘明。是前揭犯罪事實欄四、所載共
    同強盜被害人辛○○之事實，應甚明確，堪予認定。
  4.至被告庚○○雖以僅認識被告丁○○，且係提議以言詞方式
    向被害人辛○○恐嚇取財，與其餘被告並無強盜之犯意聯絡
    云云置辯，然查：
  (1)按刑法第346 條之恐嚇取財罪之恐嚇行為，係指以將來惡害
    之通知恫嚇他人而言，受恐嚇人尚有自由意志，不過因此而
    懷有恐懼之心，與強盜罪以目前之危害脅迫他人，致喪失自
    由意志不能抗拒者不同。刑法上之恐嚇取財罪，係以將來之
    惡害恫嚇被害人使其交付財物為要件，若當場施以強暴脅迫
    達於不能抗拒程度，即係強盜行為，不能論以恐嚇罪名（最
    高法院67年台上字第542 號判決及65年台上字第1212號判例
    意旨可資參照）。
  (2)查證人即被告丁○○於原審審理中，經被告庚○○之辯護人
    反詰問時證稱：「（問：是否確定庚○○是講用「搶」還是
    「拼拼看」）兩樣都有。『搶』是庚○○之前對我講的；『
    拼』是1月28日在車內等的時候我跟戊○○講的。」、「（
    問：是你進去車行後自己臨時起意行搶，還是起初就有行搶
    的故意）起初就有了。」，嗣經原審補充訊問時，則一貫證
    稱伊係和庚○○說好要持三把西瓜刀進入被害人辛○○之車
    行行搶等語明確（參見原審刑事卷一第178頁、第183頁、第
    184頁至第190頁）。
  (3)另一方面，被告丁○○、己○○及同案被告戊○○等3人於
    97 年1月21日共同北上勘查通義車行環境時，即由被告庚○○前往與渠等會合，渠等原本合意於當日即實施犯行時，即
    由被告庚○○提供西瓜刀3把予被告丁○○供作兇器使用，
    僅因當日通義車行內人員太多且現金不多，始未犯案；嗣於
    97年1月28日被告丁○○、己○○、同案被告戊○○、及共
    犯張孝旭再度北上至汐止欲再作案，仍由被告庚○○先與渠
    等會合後，再由被告庚○○確認車行已無訪客，並通知被告
    丁○○等人進入通義車行強盜財物得手等情，均據認定如前
    ，顯見被告庚○○於被告丁○○等人下手實施強盜犯行前，
    即與被告丁○○就持西瓜刀為作案工具，且專挑被害人隻身
    在車行時間犯案等犯罪手法有所合意，並明知至少有3人將
    進入車行內下手實施犯行。而觀乎此等犯罪手法，一旦實施
    ，客觀上顯足以完全壓制被害人之自由意志，而達至使不能
    抗拒之程度，而衡情被告庚○○主觀上如僅係要求被告丁○○等人以言語向被害人辛○○恐嚇取財，縱令其辯稱車行內
    置有球棒乙情屬實，以被告丁○○等人之人數優勢，即足以
    使隻身之被害人心生畏懼而交付財物，被告庚○○又何須另
    行提供3把西瓜刀供作「防身」使用，是被告庚○○與丁○○間，確有欲以強暴手段，壓制被害人自由意志而使其不能
    抗拒後，強盜被害人財物之犯意聯絡，實甚灼然，證人丁○○原審審理中之證詞，應屬可採。至被告丁○○於原審準備
    程序中雖曾供稱：庚○○是要伊拿西瓜刀恐嚇辛○○，伊進
    去車行後，才臨時起意改為強盜云云，於審理中則一度證稱
    被告庚○○係要伊去嚇嚇被害人云云，然查，被告丁○○係
    召集己○○、戊○○、張孝旭等人共同犯案，且事先備妥綑
    綁被害人所用之集線帶，案發當日一進入被害人之車行內，
    立即由2人以西瓜刀架住被害人脖子，並加以綑綁，另1人翻
    找財物之犯罪情節，均據認定如前，足認被告丁○○等人於
    犯案前，即有以持刀分工剝奪被害人之反抗能力，進而強取
    財物之強盜犯意聯絡甚明，其所稱係臨時起意強盜云云，自
    非屬實，無足採憑，又於原審審理中，被告丁○○之證詞除
    提到「嚇嚇被害人」外，仍一再強調渠等犯案目的僅在取得
    錢財，不願傷人，並稱庚○○亦有交待不要傷人，顯見被告
    丁○○證稱「嚇嚇被害人」，實係欲表達並無在犯案過程傷
    害被害人之意思，此與前揭認定被告丁○○與被告庚○○間
    ，仍有藉強暴手段使被害人不能抗拒之犯意聯絡，並無矛盾
    之處，無從將證人丁○○以非法律人身分所為之用語，資為
    證明被告庚○○並無以強暴手段，至使被害人不能抗拒之強
    盜犯意之依據。
  (4)再者，被告丁○○、己○○、同案被告戊○○及共犯張孝旭
    等4人，係共同攜帶西瓜刀3把北上之本件案發地點，事先並
    共同備妥綑綁被害人所用之集線帶，再由被告丁○○、同案
    被告戊○○及共犯張孝旭下手實施強盜犯行，被告己○○負
    責開車接應等情，均如前所述，是渠等間有強盜之犯意聯絡
    ，至為明確，又被告丁○○與庚○○間亦就本案犯行有強盜
    之犯意聯絡，由被告庚○○提供作案用之西瓜刀及負責探查
    車行內之情況以決定犯案時機，且於犯案當日，被告庚○○
    曾先與被告丁○○、己○○、同案被告戊○○及共犯張孝旭
    等人會合等情，亦經認定如前。是渠等被告對於實施本案犯
    行既有共同之行為決意，並相互分工利用，縱被告庚○○與
    戊○○、己○○及張孝旭間並非熟識，係由被告丁○○居中
    聯繫，仍無礙於認定被告庚○○與該等共犯間有實施本案強
    盜犯行之共同犯意聯絡。
  (5)綜上各情參互析之，被告庚○○否認強盜犯意，所辯要係事
    後卸責之詞，不足採信。
  5.從而，被告庚○○、丁○○、己○○等人之強盜犯行，事證
    明確，堪予認定。
二、按刑法第330條第1項之攜帶第321條第1項第3款兇器強盜之
    加重強盜罪，係以行為人攜帶兇器強盜為其加重條件，此所
    謂兇器，其種類並無限制，凡客觀上足對人之生命、身體、
    安全構成威脅，具有危險性之兇器均屬之。查被告庚○○、
    丁○○、己○○等持以強盜之西瓜刀3把，為銳利刀器，衡
    諸一般社會通念，如持以行兇，均足以對人之身體、生命產
    生危險，揆諸前揭判例意旨，自屬兇器無訛；又被告庚○○
    、丁○○、己○○、同案被告戊○○及共犯張孝旭等人共同
    基於強盜之犯意聯絡，於上揭時、地，由被告庚○○負責探
    查通義車行之人員出入情況，並於車行無人之際，通知其他
    共犯下手行兇，而被告丁○○、同案被告戊○○及共犯張孝
    旭於接獲前該通知後，負責進入被害人辛○○之車行下手強
    盜財物，得手後，再由預先於車行外等候之被告己○○駕車
    接載逃逸，渠等所為，即已該當結夥3人以上要件。故被告
    庚○○、丁○○、己○○、及同案被告戊○○等人基於前開
    犯意聯絡及分工，以強暴手段至使被害人不能抗拒而強盜財
    物得手，核渠等所為，均係犯刑法第330條第1項、第32 1
    條第3、4款之結夥3人以上、攜帶兇器加重強盜罪。被告庚○○、丁○○、己○○、同案被告戊○○等人與共犯張孝旭
    間，就上開結夥3人以上、攜帶兇器之加重強盜罪犯行，有
    犯意聯絡及行為分擔，應論以共同正犯。又被告庚○○有如
    事實欄一、所載之犯罪科刑及執行情形，此有本院被告前案
    紀錄表1份在卷可按，其於受有期徒刑執行完畢後，5年內故
    意再犯本件有期徒刑以上之罪，為累犯，應依刑法第47條第
    1項之規定，加重其刑。
三、原審認被告罪證明確，適用刑法第28條、第330條第1項、第
    47條第1項、第38條第1項第2款之規定，及審酌被告庚○○
    、丁○○及己○○等人犯案時，均正值身強體壯之盛年，不
    思循以正當手段獲取財物，竟結夥三人以上、攜帶兇器，對
    被害人施以強暴而強盜財物得手，對被害人之生命、身體及
    財產法益危害甚鉅，渠等犯罪情節均屬非輕，並考量渠等於
    本案強盜犯行中之參與程度輕重；被告庚○○犯後猶執詞卸
    責，未見悔意及被告丁○○、己○○犯後坦承犯行，惟渠等
    迄今均未賠償被害人損失之犯後態度，並念及被告等均因年
    輕識淺，思慮欠周乃致犯案，並被告等之品行、犯罪動機、
    目的、犯罪時所受刺激、犯罪所得及渠等之生活狀況等一切
    情狀，分別判處被告庚○○有期徒刑8年2月；被告丁○○有
    期徒刑8年；被告己○○有期徒刑7年2月。復說明被告己○○之辯護人於原審雖以被告己○○於案發時年僅19歲、思慮
    未周，僅因於本案中擔任接應逃逸角色而成強盜罪正犯，事
    後僅分得贓款4千元等情，建請依刑法第59條之規定酌減其
    刑云云，惟查，辯護人所指前揭事由，核屬刑法第57條所定
    各款之量刑事項，原審並已逐一審酌而為前揭量刑，被告己○○係基於自由意志而自願參與本案加重強盜犯行，所為攜
    帶西瓜刀並結夥3人以上對隻身被害人強盜之犯罪手段兇惡
    ，斲傷社會善良風俗甚鉅，辯護人復未能指出被告己○○之
    犯罪情狀有何顯可憫恕之情形，其建請依刑法第59條規定酌
    減被告己○○之刑，於法自有未合。至公訴人建請量處被告
    庚○○有期徒刑14年部分，尚嫌過重。扣案之西瓜刀3把及
    集線帶4組，分別為被告庚○○、丁○○及共犯戊○○所有
    供本案犯罪所用之物，業據渠等供承在卷（參見原審刑事卷
    一第19頁、原審刑事卷二第133頁及第146頁），爰依刑法第
    38 條第1項第2款規定，宣告沒收。至扣案之基隆市第一信
    用合作社支票及板信商業銀行支票各1張，非被告等人所有
    之物，扣案之血跡棉棒2包係案發現場採取之生物跡證，均
    非屬犯罪所用或因犯罪所得之物，與被告等人本件犯行間，
    並無直接之關聯性，爰不予宣告沒收。另未扣案之棉質手套
    ，雖為被告所有且供本案犯罪所用之物，復無積極證據證明
    已經滅失，然手套為替代性高之日常用品，用途廣泛，再被
    尋獲而利用於犯罪，進而侵害公共利益及安全之可能性甚低
    ，且為免日後執行困難，爰不予宣告沒收。其認事用法均無
    違誤，量刑亦稱允當，公訴人就被告庚○○部分提起上訴，
    指摘原判決量刑過輕；被告庚○○上訴意旨，仍執陳詞否認
    犯罪；被告丁○○、己○○上訴意旨，指摘原判決量刑過重
    云云，核均無理由，其上訴均應予駁回。
乙、無罪部分（即被告丙○○部分）
一、公訴人追加起訴及補充理由意旨另略以：被告丙○○與被告
    庚○○、被害人辛○○為朋友關係，被告丙○○因經濟困窘
    ，知悉辛○○擔任組頭，且自己先前向辛○○借款15萬元時
    ，曾見辛○○當場自公事包內取出現金，又欲取回前開借款
    時所簽發之相同金額，且將於月底到期之基隆市第一信用合
    作社支票，乃與被告庚○○共同謀議前往通義車行強盜被害
    人辛○○所有之財物及取回該支票，惟因渠等係被害人辛○○友人，且該車行為公眾往來出入頻繁之場所，故議定由被
    告庚○○徵得被告丁○○、戊○○、己○○及共犯張孝旭等
    4人之同意，而由被告丁○○等4人實際執行強盜犯行，被告
    丙○○則在該車行內確定除被害人辛○○外已無其他人在場
    之際，通報被告庚○○轉知被告丁○○等4人而充當內應。
    謀議既定，即由被告庚○○聯繫被告丁○○於97年1月16日
    下午2時30分許前往臺北縣汐止市某處與被告丙○○、庚○○會談，由被告庚○○向被告丁○○說明上開計畫，被告丙○○則當場繪製車行內部擺設及可能之逃逸路線圖予被告丁○○，並共同向被告丁○○表示：「不做沒關係，但不能講
    出去，否則找你很容易」等語，被告丁○○聞言後，則向被
    告丙○○、庚○○表示需要時間考慮而當場未與渠等完成加
    重強盜之犯意聯絡。惟被告丙○○及庚○○並未因此而打消
    前開謀議，乃由被告庚○○再於同年月20日晚間7時51分，
    以電話探詢被告丁○○之意願，被告丁○○終於允諾並由其
    邀集被告戊○○、己○○亦共同基於加重強盜之犯意聯絡，
    於翌日即同年月21日前往該車行附近查勘現場，且伺機為本
    案犯行，該日上午10時24分許，被告庚○○與持用00000000
    00號電話之被告丙○○電話連絡，請其按計畫前往該車行充
    作內應，嗣被告丁○○與戊○○、己○○等人至遲於同日上
    午11時58分許抵達臺北縣汐止地區某處而與被告庚○○會合
    商討執行本案事宜後，被告丙○○則於該日下午2時6分至2
    時20-31分間之某時，進入該車行內，佯與被害人辛○○聊
    天，惟因該車行於其時尚有他人在場，且由亦在該車行附近
    之被告庚○○持電話與被告丙○○所持上開相同電話聯絡而
    獲悉車行內部情形後，即以電話轉知被告丁○○等人，被告
    丁○○等3人遂改定同年月28日再為本案犯行，並由被告丁○○持用上開電話告知被告庚○○後即離開臺北。被告庚○○再於同年月27日晚間10時23分起，與被告丁○○相互持前
    揭相同電話，及被告丁○○另持用之0000000000號電話確認
    將於翌日即同年月28日伺機為本案犯行後，並即轉知被告丙○○，嗣被告丁○○等人至遲於28日中午12時57分許，北上
    抵達臺北縣汐止地區，被告丙○○則至遲於該日下午2時17
    分許，即已進入該車行內，復佯與被害人辛○○聊天，被告
    庚○○、丁○○、趙英豪及己○○等人則在該車行附近，旋
    被告丁○○於同日下午2時42分許，持用0000000000號電話
    與被告庚○○所持用前揭相同電話聯繫，而被告丙○○即於
    同日下午2時45分許，持用上開相同電話與被告庚○○所持
    前揭相同電話聯繫而告知其可以執行本案後，在該車行附近
    之被告庚○○即趨往被告丁○○等人處而予示意，旋被告丁○○等人於同日下午2時45分後之某時起，進入該車行內，
    並對被害人辛○○為前開論罪科刑之加重強盜犯行，被告庚○○則於同日下午2時57分許，在該車行附近，以前開相同
    電話向持用上揭相同電話之被告丙○○聯繫表示被告丁○○
    等人已實際執行本案犯行。因認被告丙○○就上開加重強盜
    犯行，與被告庚○○、丁○○、戊○○、己○○及共犯張孝
    旭間亦具犯意聯絡及行為分擔，被告丙○○同涉結夥3人以
    上、攜帶兇器之加重強盜罪嫌云云。
二、按犯罪事實應依證據認定之，無證據不得認定犯罪事實，刑
    事訴訟法第15 4條第2 項訂有明文。又認定犯罪事實所憑之
    證據，雖不以直接證據為限，間接證據亦包括在內；然而無
    論直接或間接證據，其為訴訟上之證明，須於通常一般之人
    均不致有所懷疑，而得確信其為真實之程度者，始得據為有
    罪之認定，倘其證明尚未達到此一程度，而有合理之懷疑存
    在時，事實審法院因此無從為有罪之確信時，應為無罪之判
    決（最高法院30年上字第816 號、40年台上字第86號、76年
    台上字第4986號判例意旨分別參照）。
三、查本件公訴人認被告丙○○涉有加重強盜罪嫌，無非以同案
    被告丁○○、戊○○之證詞、被害人辛○○於97年5月26日
    於公訴檢察官前所為之證述及丙○○持用0000000000號、丁○○持用00000000000、0000000000號、庚○○持用0000000
    000號、被害人辛○○持用0000000000行動電話之交叉比對
    通聯記錄5份及原始通聯紀錄光碟1片暨財團法人金融聯合徵
    信中心報表1份等件為其主要依據。訊據被告丙○○堅決否
    認犯行，辯稱：伊根本沒有繪製車行內部擺設及可能之逃逸
    路線圖予丁○○，且伊與庚○○為朋友關係，平時以電話聯
    絡甚為平常等語，選任辯護人為被告丙○○有利之辯護則稱
    ：公訴人所指被告丙○○與庚○○之通聯紀錄，並無通話內
    容，尚難採為認定被告丙○○犯罪之依據，況被告丙○○倘
    為內應，僅需於離開車行時通知庚○○車行內情況即可，無
    須頻繁通聯，又被告丙○○如確為內應，庚○○何以不將此
    明確告知其他共犯，以免於犯案過程中誤傷自己人，再者，
    整個犯案過程中，均無人提及被告丙○○事後可分得何財物
    ，又縱令被告丙○○確有畫現場圖之行為，因當時僅止於謀
    議階段，尚不足以成罪，是依無罪推定原則，公訴人所指證
    據，尚不足使一般人均形成被告丙○○有罪之確信等語。
四、經查：
(一)、同案被告庚○○及丁○○於97年1月16日，在台北縣汐止市
    某不詳地點商談強盜通義車行事宜時，被告丙○○曾當場繪
    製通義車行附近現場圖及擺設圖乙情，固據認定如前。然當
    時因同案被告丁○○對犯案仍有疑慮，乃未同意犯案，渠等
    3 人因此並未完成強盜之犯意聯絡乙情，為公訴人追加起訴
    意旨所是認，復經認定屬實（詳如前述），是僅憑被告丙○○前開繪圖之事實，尚不足以認定被告丙○○就之後之本案
    強盜犯行與其他共犯間仍有犯意聯絡。
(二)、另一方面，公訴人雖以被告丙○○於97年1月21日（即丁○○、戊○○、己○○於當日共同北上與庚○○會面，原本欲
    於該日即實施強盜犯行，因通義車行內訪客過多，乃未犯案
    ）、97年1月28日（即本件案發日期）前後，分別與同案被
    告庚○○間有電話通聯，且經比對通聯時間，均與被告丙○○擔任內應通報車行內情況之角色相符，因認被告丙○○亦
    參與本案強盜犯行，而擔任內應。然查，被告丙○○與庚○○原本即相互認識，彼此常以電話通聯，尚屬合理，而公訴
    人所舉被告等之通聯資料，均僅有通聯對象號碼、時間及所
    使用之基地台等資料，並無通話內容，是該等通聯是否即係
    出於本案強盜犯行之犯意聯絡目的所為，尚非必然；況同案
    被告丁○○等人於97年1月21日並未實際實施強盜犯行，是
    被告丙○○於該日或之前與庚○○之通聯，亦不足以推論被
    告丙○○就本案強盜犯行與其他被告間有犯意聯絡；至公訴
    人以被告丙○○所持用之0000000000號行動電話門號於案發
    當日即97年1月28日之通聯紀錄為據，主張丁○○等人進入
    通義車行強盜之時點（即14時50分）前之14時45分7秒，被
    告丙○○曾撥打電話至庚○○所持用之000000 0000門號，
    認該次通聯電話即以被告丙○○向庚○○通報車行內已無他
    人，並示意執行本案為內容，而當時在該車行附近之庚○○
    於接獲該電話後，即趨往向丁○○處示意，丁○○等人進而
    於14時50分許進入車行強盜，然查，公訴人此部分之指訴僅
    係其推論，為被告丙○○所堅決否認，復無通聯譯文內容可
    資參佐，且由當時庚○○所持用之0000000000號門號通聯紀
    錄觀之（附於原審刑事卷一第278頁至第279頁），庚○○於
    當日14時42分28秒至14時42分42秒曾撥打丁○○所持用之00
    00000000號門號，當時庚○○、丁○○係分別使用位在台北
    縣汐止市○○街99號10樓之1及台北縣汐止市○○路○段178
    號6樓頂之基地台（參見原審刑事卷一第276頁、第278頁通
    聯紀錄），而後者恰與通義車行之所在地即台北縣汐止市○○路○段156號之3相鄰，足見當時被告丁○○正在通義車行
    附近，而庚○○則在另處，二人並係以電話相互通聯，準此
    ，庚○○於結束與丁○○之上揭電話，並於約2分鐘後之14
    時45分07秒接獲被告丙○○來電（依通聯紀錄所示，當時庚○○仍使用位在汐止市○○街之基地台通聯），苟如公訴人
    所推論，此通電話內容係被告丙○○通報車行內已無他人等
    犯案指示，庚○○應於結束通話後立即撥打電話通知丁○○
    下手犯案方屬合理，惟由庚○○、丁○○前所持用門號之通
    聯紀錄觀之，並無庚○○於接聽被告丙○○上開來電後，立
    即撥打電話與丁○○之紀錄，雖公訴人進一步推論當時庚○○係趨往丁○○等人處示意，惟以車行人員往來進出頻繁，
    一時車行內恰巧無人而可動手犯案之時機稍縱即逝，公訴人
    並未合理解釋何以庚○○在14時42分時尚與丁○○以電話聯
    絡，卻在2分多鐘後收受被告丙○○之犯案通知時，捨以電
    話聯絡爭取時效之方式不由，反「趨往」丁○○處示意，所
    為推論，自難認合理有據，是前開被告丙○○聯絡庚○○之
    電話，是否確如公訴人所指係以通知犯案時機為內容，仍屬
    有疑。
(三)、再者，公訴人雖援引證人即同案被告丁○○、戊○○之證詞
    ，認被告丙○○即為本案強盜案之內應，然查：同案被告丁○○於偵查中證稱：「庚○○因為認識被害人，他朋友在裡
    面，要看裡面有多少錢，才決定要不要做.... 」、「丙○○還把貨櫃屋的桌椅、沙發、櫃子及逃逸的路線畫給我看..
    .. 」、「（問：丙○○是否與庚○○一起策劃）是。」等
    語（參見原審97年度偵字第4066號卷第51頁至第52頁、第
    102頁），於原審審理中證稱：庚○○在97年1月16日有講說
    他有人在車行內，他沒有指明是丙○○，但因當天丙○○有
    談到行搶的事情，且有畫圖給伊看，所以伊認為丙○○應該
    是內應，伊並未當面問丙○○等語（參見原審刑事卷一第18
    8頁）；同案被告戊○○於偵查中證稱：「（問：丙○○有
    無參與這次犯罪計畫）我不清楚，我不認識他。」、「我是
    在21日聽庚○○、丁○○討論時說的，說車行裡會有內應。
    」等語（參見97年度偵字第4066號卷第118頁至第119頁）、
    於原審審理中證稱：伊從被告庚○○及被告丁○○對話中，
    可以感覺到還有另一個人是內應等語（參見原審刑事卷一第
    268頁）。經查，由證人丁○○、戊○○前揭證詞觀之，同
    案被告丁○○係因認被告丙○○曾繪製車行現場圖，因而懷
    疑被告丙○○為內應，同案被告戊○○則僅聽說車行內有內
    應，並不知內應為何人，渠等並非確知被告丙○○即為本件
    強盜犯行之內應，所為證詞，核屬臆測之詞；而同案被告庚○○於原審審理中亦堅稱自己即為內應，否認由被告丙○○
    擔任本案強盜犯行之內應，是以，同案被告丁○○、戊○○
    前揭證詞，仍非堅實有據，殊難遽予採憑為不利被告丙○○
    認定之依據。
(四)、至同案被告庚○○雖於原審審理中證稱其分別於97年1月21
    日、1月28日多次撥打電話予正在通義車行之被告丙○○，
    目的都是要試探車行內之情況云云（參見原審刑事卷第123
    頁）。惟查，被告庚○○於該次作證中，先證述其不記得於
    上開日期與被告丙○○之通聯內容，並稱通義車行由門外路
    上即可窺探其車行內之情況云云，嗣又改稱通聯內容為試探
    車行內之情況云云，前後證述矛盾不一，已難信孰為真實；
    況依證人辛○○於原審審理中所證，其認識被告丙○○約3
    、4年，被告丙○○常去車行找伊等語（參見原審刑事卷二
    第71頁至第72頁），尚無法排除被告庚○○係明知被告丙○○經常出入通義車行，乃單方面利用與被告丙○○電話聯絡
    之方式，探詢車行內人員情況，而被告丙○○因與被告庚○○認識，並未察覺有異之可能，無從遽認被告丙○○係明知
    被告庚○○等人欲強盜車行財物，遂配合提供車行內之人員
    情況以為內應。是被告庚○○前揭證詞，亦無足為採憑為認
    定被告丙○○犯罪之依據。
(五)、末查，同案被告丁○○等人強盜所得財物中，固包括被告丙○○先前因向被害人辛○○借款而簽發予被害人辛○○，並
    將於月底到期之面額15萬元基隆市第一信用合作社支票1紙
    ，然該紙支票遭強盜後，被告丙○○曾陪同被害人辛○○前
    往銀行辦理止付等情，業據辛○○到院結證明確（參見原審
    刑事卷二第72頁），而查辦理票據止付需提存同額款項，始
    得為之，被告丙○○是否確為脫免該票據債務，進而如公訴
    意旨所指，出於取回該支票之動機，而與其他共同被告共犯
    本案強盜犯行，實屬有疑；至公訴人另指訴被告丙○○因經
    濟困窘，曾向被害人辛○○借款，親見辛○○自公事包內取
    出現金15萬元，且知悉辛○○為組頭，車行內常有鉅額簽賭
    金等情，乃萌生強盜犯意云云，訊據證人辛○○堅決否認擔
    任組頭，而公訴人復未就此提出積極事證以實其說，而被告
    丙○○經濟困窘，且曾向被害人辛○○借款，親見辛○○自
    公事包內取出現金15萬元等情縱令屬實，亦不足據以推論被
    告丙○○即因此萌生強盜犯意。公訴人執此推論被告丙○○
    犯罪，尚嫌速斷。
五、綜上所述，公訴人所提出之前開證據，尚不能證明被告丙○○有強盜之犯行，在客觀上既未達於通常一般之人均不致於
    有所懷疑，而得確信其確曾犯罪之程度，揆諸前開判例意旨
    ，即無從使法院形成對被告有罪之確信。此外，復查無其他
    積極證據足資證明被告之犯行，自應為被告無罪判決之諭知
    。
六、原判決以無積極證據足資證明被告有公訴意旨所指之強盜犯
    行，而為無罪之諭知，核無違誤。檢察官上訴意旨略以「被
    告丙○○曾繪製現場圖，且於案發日前後，分別與同案被告
    庚○○間有電話通聯，經比對通聯時間，與被告丙○○擔任
    內應通報車行內情況之角色相符」云云。惟查：證據之取捨
    與證據之證明力如何，均屬事實審法院得自由裁量、判斷之
    職權，茍其此項裁量、判斷，並不悖乎通常一般人日常生活
    經驗之定則或論理法則，又於判決內論敘其何以作此判斷之
    心證理由者，即不得任意指摘其為違法。茲原判決已詳敘就
    卷內證據調查之結果，而為綜合判斷、取捨，認公訴人所提
    之證據均不足證明被告有公訴意旨所指之強盜犯行，其得心
    證的理由已說明甚詳，且所為論斷從形式上觀察，亦難認有
    違背經驗法則、論理法則，或有其他違背法令之情形，自不
    容任意指為違法。檢察官提起上訴，仍執陳詞，對於原審取
    捨證據及判斷其證明力職權之適法行使而為爭執，指摘原判
    決不當，其上訴為無理由，應以駁回。
據上論斷，應依刑事訴訟法第368條，判決如主文。
本案經檢察官鄭龍照到庭執行職務。
中    華    民    國    98    年     4    月    15    日
                  刑事第一庭審判長法  官  葉騰瑞
                                  法  官  王炳梁
                                  法  官  莊明彰
以上正本證明與原本無異。
如不服本判決，應於收受送達後10日內向本院提出上訴書狀，其
未敘述上訴之理由者並得於提起上訴後10日內向本院補提理由書
（均須按他造當事人之人數附繕本）「切勿逕送上級法院」。
                                  書記官  吳金來
中    華    民    國    98    年     4    月    15    日
附錄：本案論罪科刑法條全文
刑法第330條第1項（加重強盜罪）
犯強盜罪而有第 321 條第 1 項各款情形之一者，處 7 年以上
有期徒刑。
中華民國刑法第321條
（加重竊盜罪）
犯竊盜罪而有左列情形之一者，處 6 月以上、 5 年以下有期徒
刑：
一、於夜間侵入住宅或有人居住之建築物、船艦或隱匿其內而犯
    之者。
二、毀越門扇、牆垣或其他安全設備而犯之者。
三、攜帶兇器而犯之者。
四、結夥三人以上而犯之者。
五、乘火災、水災或其他災害之際而犯之者。
六、在車站或埠頭而犯之者。
前項之未遂犯罰之。
槍砲彈藥刀械管制條例第12條第4 項（未經許可持有或寄藏子彈
罪）
未經許可，持有、寄藏或意圖販賣而陳列子彈者，處5 年以下有
期徒刑，併科新台幣300 萬元以下罰金。


司法院資訊處製作；財團法人民間司法改革基金會備份。
